【裁判字號】    96,易,3695
【裁判日期】    980320
【裁判案由】    詐欺
【裁判全文】
臺灣高雄地方法院刑事判決              96年度易字第3695號
公  訴  人  臺灣高雄地方法院檢察署檢察官
被      告  丙○○
            戊○○
上列被告因詐欺案件，經檢察官提起公訴（96年度偵續字第336
號），嗣被告等於本院準備程序進行中，就被訴事實為有罪之陳
述，經告知簡式審判程序之旨，並聽取檢察官及被告之意見後，
本院合議庭裁定由受命法官獨任改依簡式審判程序審理，並判決
如下：
    主  文
丙○○、戊○○共同連續犯詐欺取財罪，各處有期徒刑拾月；均
減為有期徒刑伍月，如易科罰金，均以銀元參佰元即新臺幣玖佰
元折算壹日。均緩刑貳年，並應按附件一、二和解書所示方法分
別向丁○○支付新臺幣伍拾萬元、向乙○○支付新臺幣參拾捌萬
陸仟元。
    事  實
一、丙○○與戊○○係夫妻關係，丙○○為址設高雄市○○區○○街104 號2 樓「穎川家電有限公司」（下稱穎川公司）名
    義負責人，戊○○則係實際負責人，平日經營小型家電買賣
    。該公司自民國90年成立後，起初交易均屬正常，惟至95年
    初起，公司因擴大營業添購設備、聘請員工等原因而過度對
    外舉債，終致財務狀況陷入困境，已無清償債務之能力，詎
    丙○○與戊○○2 人明知上情，竟仍共同基於意圖不法所有
    之詐欺概括犯意聯絡，乃刻意隱瞞公司財務狀況已陷困境之
    事實，而連續於：(一)95年3 月28日某時許，在穎川公司對丁○○佯稱穎川公司之廠商要求以客票支付貨款云云，欲向之
    調借支票使用，並稱會簽發發票人為穎川公司之同額支票予
    丁○○以為擔保，致丁○○陷於錯誤，誤信穎川公司營運狀
    況良好而具有清償能力，遂交付如附表一所示之票面金額總
    計新台幣（下同）746,280 元（起訴書誤載為「746,230 」
    元）之支票6 張予丙○○、戊○○2 人。(二)同年4 月14日某
    時許，在乙○○位於高雄市○○區○○路67號住處內，以同
    上之訛詐方式，亦使乙○○不疑有他而陷於錯誤，交付如附
    表二所示之票面金額共464,270 元之支票4 張予丙○○、戊○○2 人。而丙○○、戊○○2 人於取得丁○○、乙○○開
    立之上開支票後，即持向銀行辦理票據貼現或向不詳之親友
    調借現金花用。嗣丁○○、乙○○於丙○○、戊○○所交付
    之穎川公司支票陸續到期，經提示均不獲兌現後，始知受騙
    。
二、案經丁○○、乙○○訴請臺灣高雄地方法院檢察署檢察官偵
    查起訴。
    理  由
一、本件被告丙○○、戊○○2 人所犯均係死刑、無期徒刑、最
    輕本刑為3 年以上有期徒刑以外之罪，其等於準備程序中就
    被訴事實為有罪之陳述，經法官告知簡式審判程序之旨，並
    聽取公訴人及被告2 人之意見後，本院合議庭認宜進行簡式
    審判程序，依刑事訴訟法第273 條之1 裁定由受命法官獨任
    進行簡式審判程序，合先敘明。
二、上開事實，業經被告2 人於本院審理時坦承不諱，核與證人
    即告訴人丁○○、乙○○分別於偵查中及本院審理時所為之
    證述相符，並有被告2 人交予丁○○之穎川公司支票影本暨
    退票理由單各6 張、被告2 人交予乙○○之穎川公司支票影
    本暨退票理由單各4 張、被告2 人及穎川公司之票據信用資
    訊連結作業查詢明細表各1 份、高雄第二信用合作社97年3
    月14日高二信業存字第0584號函暨所附穎川公司帳戶交易資
    料、台新國際商業銀行97年3 月10日台新作文字第9703285
    號函暨所附穎川公司帳戶資金往來明細資料、大眾商業銀行
    大昌分行函暨所附戊○○帳戶歷史交易資料、台北富邦業銀
    行鳳山分公司97年5 月9 日（九十七）北富銀鳳字第091 號
    函暨所附穎川公司帳戶各類存款歷史對帳單、中國信託商業
    銀行函暨所附穎川公司帳戶歷史交易查詢報表等件附卷可參
    ，足認被告2 人之自白與事實相符，堪予採為本件論罪科刑
    之依據。本件事證明確，被告2 人之連續詐欺取財犯行，均
    堪認定，應依法論科。
三、新舊法律之比較：
    按行為後法律有變更者，適用行為時之法律，但行為後之法
    律有利於行為人者，適用最有利於行為人之法律，刑法第2
    條第1 項定有明文。再按就法律變更，比較時應就罪刑有關
    之共犯、未遂犯、想像競合犯、牽連犯、連續犯、結合犯，
    以及累犯加重、自首減輕暨其他法定加減原因（如身份加減
    ）與加減例等一切情形，綜其全部罪刑之結果而為比較（最
    高法院95年度第8 次刑庭會議決議參照）。本件被告行為後
    ，刑法前於94年2 月2 日修正公佈，並於95年7 月1 日施行
    ，經查：
     (一)新修正刑法業已刪除第56條連續犯之規定，此刪除雖非
       犯罪構成要件之變更，但顯已影響行為人刑罰之法律效
       果，自屬法律有變更。依修正前刑法第56條規定，行為
       人連續數行為而犯同一罪名，僅論以1 罪，並加重其刑
       ，而依修正後刑法規定，行為人之數犯罪行為，原則須
       分論併罰，是經比較新、舊法結果，應以行為時法即修
       正前刑法規定對被告較為有利。
     (二)按刑法第339 條第1 項之法定刑為：「5 年以下有期徒
       刑、拘役或科或併科1 千元以下罰金」。而關於罰金刑
       最低數額之規定，依修正前刑法第33條第5 款規定，及
       依現行法規所定貨幣單位折算新臺幣條例規定折算後，
       為銀元1 元即新臺幣3 元；依修正後刑法第33條第5 款
       規定，最低額則為新臺幣1,000 元。從而，經比較結果
       ，應以行為時法即修正前刑法規定對被告較為有利。
     (三)又按修正前刑法第67條規定：有期徒刑加減者，其最高
       度及最低度同加減之；第68條規定：拘役或罰金加減者
       ，僅加減其最高度。修正後刑法第67條則規定：有期徒
       刑或罰金加減者，其最高度及最低度同加減之；第68條
       規定：拘役加減者，僅加減其最高度。是刑法罰金刑之
       加重，依修正後刑法第67規定，其最高度及最低度同加
       重之，依修正前刑法第68條所定，則僅加重其刑之最高
       度，是經比較結果，以修正前刑法67條對被告較為有利
       。
     (四)從而，本院經綜合比較適用結果，認以修正前刑法規定
       對被告較為有利，是就被告所犯之罪，自應依修正前刑
       法之相關規定論處。至於刑法第28條之規定，雖有修正
       ，惟其適用結果，對於被告並無有利或不利可言，自應
       逕行適用新法，附此敘明。
四、論罪科刑部分：
  (一)核被告丙○○、戊○○所為，均係犯修正前刑法第339 條第
    1 項之詐欺取財罪。被告2 人就上開犯行，有犯意聯絡及行
    為分擔，應論以共同正犯。被告2 人先後2 次詐欺取財犯行
    ，時間緊接，所犯罪名同一，顯係出於概括犯意為之，為連
    續犯，應論以連續詐欺取財之一罪，並各加重其刑。又公訴
    意旨雖僅論及被告2 人詐欺告訴人乙○○之詐欺金額為325,
    000 元，就該未論及部分，因有上開裁判上一罪之關係，亦
    為起訴效力所及，本院自得併為審理，附此敘明。爰審酌被
    告2 人利用告訴人對其等之信任，向告訴人分別詐得上述支
    票變現花用，造成告訴人損害非輕，行為誠屬可議，惟念及
    被告2 人係因其經營之公司資金周轉失靈，背負債務，始為
    本案犯行，動機非甚惡劣，又被告2 人於本院審理時均坦承
    犯行，態度尚可，且已分別與告訴人2 人達成和解，約定以
    附件一、二和解書所示方式分期償還各該和解金額50萬元、
    38萬6 千元（見本院卷第266 、268 、269 頁），暨其等均
    無前科，有臺灣高等法院被告前案紀錄表2 份在卷可考，素
    行尚佳等一切情狀，各量處如主文所示之刑。又被告2 人本
    件犯行均係在96年4 月24日以前所為，所犯罪名及宣告刑亦
    無同條例第3 條所定不得減刑之情形，各應依該條例第2 條
    第1 項第3 款、第7 條規定，減其刑期2 分之1 〔雖被告2
    人於審理中雖曾被通緝，然其等通緝日（即97年1 月22日）
    、緝獲日（即97年1 月25日）均在上開減刑條例施行後，有
    本院通緝書及高雄市政府警察局三民第二分局通緝案件移送
    書在卷可憑（見本院卷第41、44、58-60 頁），故仍得予以
    減刑〕，並依修正前刑法第41條第1 項規定，諭知如主文所
    示之易科罰金折算標準（按被告行為後，罰金罰鍰提高標準
    條例第2 條業已刪除，而刑法第41條第1 項前段關於易科罰
    金之折算標準已由舊法之銀元100 元、200 元、300 元修正
    為新臺幣1,000 元、2,000 元、3,000 元，因屬科刑規範事
    項之變更，其折算標準為裁判時所應諭知，自有就新舊法規
    定比較之必要，經比較新舊法結果，以被告行為時之舊法較
    為有利於被告）。
  (二)另被告2 人均無前科，已如前述，其等雖因一時失慮致觸犯
    本案犯行，惟其等犯後既已表示悔意，且已與告訴人2 人均
    達成和解，並賠償人損失，態度尚稱良好，已如前述，本院
    認被告2 人經此次偵、審之教訓，當知所警惕，而無再犯之
    虞，又考量告訴人2 人均已於本院審理時表示願予被告2 人
    自新機會（見本院卷第266 頁），及被告丙○○現在自助餐
    店任職，每月收入約1 萬餘元；被告戊○○則在家電業任職
    ，每月收入約2 萬元等情，亦分據被告2 人陳明在卷（見本
    院卷第231 頁），且被告2 人均須繼續工作以償還上述賠償
    金額，是因認前開宣告刑，以暫不執行為適當，爰均宣告緩
    刑2 年，以勵自新（緩刑規定逕適用新法，無新舊法比較之
    問題，最高法院95年第8 次刑事庭會議決議參照）。此外，
    為確保被告2 人能依約履行清償條件，以維被害人權益，並
    斟酌被告2 人與告訴人所達成之和解條件（詳如附件一、二
    所示）及被告2 人犯行之危害程度各情，本院因認於被告2
    人緩刑期間課予如附件一、二和解內容所示之負擔，乃為適
    當，是爰依刑法第74條第2 項第3 款宣告被告2 人應按附件
    一、二和解書所示方法分別向告訴人2 人各支付50萬元、38
    萬6 千元。
據上論斷，應依刑事訴訟法第273 條之1 第1 項、第284 條之1
、第299 條第1 項前段，刑法第2 條第1 項前段、第28條、第74
條第1 項第1 款、第2 項第3 款，修正前刑法第339 條第1 項、
第56條、第41條第1 項前段，廢止前罰金罰鍰提高標準條例第1
條前段，中華民國九十六年罪犯減刑條例第2 條第1 項第3 款、
第7 條，判決如主文。
本案經檢察官甲○○到庭執行職務。
中    華    民    國    98    年    3     月    20    日
                        刑事第八庭  法  官  蔣志宗
以上正本證明與原本無異。
如不服本判決應於收受本判決後10日內向本院提出上訴書狀，並
應敘述具體理由，如未敘述上訴理由者，應於上訴期間屆滿後20
日內補提理由書狀於本院（均須按他造當事人之人數附繕本）「
切勿逕送上級法院」。
中    華    民    國    98    年    3     月    20    日
                                    書記官  李崑良
┌────────────────────────────────┐
│附表一                                                          │
├──┬────┬──────┬─────┬─────┬─────┤
│編號│發票人  │發票日      │付款人    │票號      │金額      │
├──┼────┼──────┼─────┼─────┼─────┤
│ 1  │丁○○  │95年6 月30日│梓官鄉農會│FA0000000 │160,000 元│
├──┼────┼──────┼─────┼─────┼─────┤
│ 2  │丁○○  │95年5 月25日│梓官鄉農會│FA0000000 │135,300 元│
├──┼────┼──────┼─────┼─────┼─────┤
│ 3  │丁○○  │95年6 月15日│梓官鄉農會│FA0000000 │ 89,600 元│
├──┼────┼──────┼─────┼─────┼─────┤
│ 4  │丁○○  │95年6 月15日│梓官鄉農會│FA0000000 │103,530 元│
├──┼────┼──────┼─────┼─────┼─────┤
│ 5  │丁○○  │95年6 月30日│梓官鄉農會│FA0000000 │ 97,850 元│
├──┼────┼──────┼─────┼─────┼─────┤
│ 6  │丁○○  │95年6 月30日│梓官鄉農會│FA0000000 │160,000元 │
├──┴────┴──────┴─────┴─────┴─────┤
│                                                 合計 746,280元 │
└────────────────────────────────┘
┌────────────────────────────────┐
│附表二                                                          │
├──┬────┬──────┬─────┬─────┬─────┤
│編號│發票人  │發票日      │付款人    │票號      │金額      │
├──┼────┼──────┼─────┼─────┼─────┤
│ 1  │乙○○  │95年6 月30日│高新銀行  │KS0000000 │150,000 元│
├──┼────┼──────┼─────┼─────┼─────┤
│ 2  │乙○○  │95年4 月25日│高新銀行  │KS0000000 │140,680 元│
├──┼────┼──────┼─────┼─────┼─────┤
│ 3  │乙○○  │95年6 月12日│高新銀行  │KS0000000 │ 82,790 元│
├──┼────┼──────┼─────┼─────┼─────┤
│ 4  │乙○○  │95年5 月2 日│高新銀行  │KS0000000 │ 90,800 元│
├──┴────┴──────┴─────┴─────┴─────┤
│                                                 合計  464,270元│
└────────────────────────────────┘
附錄本案論罪科刑所適用之法條：
刑法第339 條第1 項
意圖為自己或第三人不法之所有，以詐術使人將本人或第三人之
物交付者，處5 年以下有期徒刑、拘役或科或併科1 千元以下罰
金。


司法院資訊處製作；財團法人民間司法改革基金會備份。
